臺灣彰化地方法院民事判決　99年度訴字第1047號
原　　　告　許陳鳳
訴訟代理人　尤榮福律師
被　　　告　傅詩涵
兼法定代理　黃于甄
人
　　　　　　傅福銘
上列當事人間請求損害賠償事件，本院於民國100年11月24日言
詞辯論終結，判決如下：
    主  文
被告應連帶給付原告新臺幣1,880,194元及自民國99年12月28日
起至清償日止按年息百分之五計算之利息。
原告其餘之訴駁回。
訴訟費用由被告連帶負擔百分之40，餘由原告負擔。
前開原告勝訴部分，提出新臺幣627,000元為被告供擔保，得假
執行。但被告如提出新臺幣1,880,194元為原告供擔保，免假執
行。
原告其餘假執行之聲請駁回。
    事實及理由
一、按訴狀送達後，原告不得將原訴變更或追加他訴，但擴張或
    縮減應受判決事項之聲明者，不在此限，民事訴訟法第255
    條第1項第3款定有明文。查本件原告原起訴聲明請求被告應
    連帶給付原告新臺幣（下同）3,965,656元及自起訴狀繕本
    送達翌日起至清償日止按年息百分之五計算之利息，嗣擴張
    聲明為被告應連帶給付原告4,904,388元及自起訴狀繕本送
    達翌日起至清償日止按年息百分之五計算之利息，合於首揭
    規定，自應准許。
二、原告之主張與聲明：原告於民國（下同）99年5月20日上午1
    0時許，騎乘腳踏車沿彰化縣福興鄉○○村○○街由南往北
    行駛至南興街28號旁，適遇無駕駛執照之被告傅詩涵騎乘PY
    -3706號重型機車，沿著南興街由北往南行駛，二車發生碰
    撞，原告人車倒地，經路人輾轉通知原告家人始報案，將原
    告送醫急救，原告因而受有頭部外傷併左側硬腦膜下出血，
    經醫院行開顱手術清除血腫，並導致中樞神經系統遺存永久
    無法恢復之障害等。嗣兩造調解賠償未成。被告傅詩涵係未
    成年人，按「無行為能力人或限制行為能力人，不法侵害他
    人之權利者，以行為時有識別能力為限，與其法定代理人連
    帶負損害賠償責任」民法第187條第1項著有明文。故其法定
    代理人即被告傅福銘、黃于甄就其侵權行為自應連帶負其責
    任。又「不法侵害他人之身體或健康者，對於被害人因此喪
    失或減少勞動能力，或增加生活上之需要時，應負損害賠償
    責任。」、「不法侵害他人之身體、健康者，被害人雖非財
    產上之損害，亦得請求賠償相當之金額。」民法第193條、
    第195條第1項均明揭其旨。原告請求被告連帶賠償之明細分
    述如下：(1)增加生活上之需要費用部分：原告自車禍後經
    由急診入院，隨即進行相關開顱手術，及至99年7月6日出院
    ，日後仍持續復健迄今，共計支出醫療費用共計96,056元。
    原告迄今，因記憶力、智力及語言功能衰退、人格改變、
    行動不便、大、小便功能不良，仍需專人24小時照護，爰請
    求看護費用以每日2,000元計共1,098,000元（計算式：99年
    5月20日至100年11月20日，計549天，2,000ｘ549天＝1,098
    ,000元）交通費用：原告自出院後持續進行回診及復健，
    共計往返童綜合醫院19次，以往返計程車資單趟計1500元，
    交通費用共計為28,500元（1500ｘ19次＝28,500）。原告
    因此事故，導致大、小便功能不良，每日皆需使用成人紙尿
    布，此亦為額外之支出，計原告每月使用成人紙尿布4包，
    一包單價249元，共計支出17,928元（計算式：249ｘ4包ｘ1
    8月＝17,928）。綜上共請求增加生活上之需要1,304,484元
    。(2)精神慰撫金：原告雖係稍有年紀，惟一向身體健朗，仍
    能勤於農事，與配偶相依相持，含貽弄孫，安享老年生活，
    詎料逢此變故，和樂情節不在，原告生活無法自理，性情大
    變，全家陷入愁雲慘霧之中，身心受創至深，爰請求精神上
    之慰撫金200萬元。(3)依民事訴訟法第246條規定預為請求部
    份：因原告自車禍迄今仍處行動不便，除需專人照護外，更
    需持續復健，花費不貲，爰預為請求未來二年內之看護、交
    通花費支出：看護費用部分：先預為請求1,460,000元。
    （計算式：2,000元ｘ365天ｘ2年＝1,460,000元）交通費
    用部分：預為請求180,000元。（計算式：每月復健彰濱秀
    傳約十五次，15次ｘ400元ｘ12個月ｘ2年＝144,000元，回
    診童綜合醫院一次，1500元ｘ12個月ｘ2年＝36,000元）
    紙尿布費用部分：23,904元。（計算式：每月4包，4ｘ24
    9ｘ24＝23,904）綜計預為請求部分為1,663,904元。爰聲明
    請求：被告應連帶給付原告4,904,388元，及自起訴狀繕本
    送達翌日起至清償日止，按年息5%計算之利息，並願供擔保
    ，請准宣告假執行。
三、被告則聲明請求駁回原告之訴，如受不利判決，願供擔保，
    請准宣告免假執行，抗辯稱：本案係因原告乘騎腳踏車未遵
    守道路交通安全規則第124條第2項及同法第125條第1項第5
    款之相關規定，靠右側路邊行駛，而貿然偏左駛入路左，未
    繞越道路交叉路口中心處左轉，想要抄捷徑返回其位於南興
    街112號住宅，其斜穿過道路侵入被告傅詩涵之南向車道，
    因而在被告家門口發生本件車禍，造成雙方均人車倒地，經
    附近民眾報案後將雙方送醫救治。本案經本院少年法庭囑託
    台灣省彰化縣區車輛行車事故鑑定委員會之鑑定結果，並未
    鑑定被告有何肇事責任，未有民法第184條侵權行為責任之
    存在，故原告請求被告負擔侵權行為責任為無理由。且依據
    彰化縣警察局交通警察隊鹿港分隊提供之道路交通事故現場
    圖之肇事經過摘要欄中，業已標示原告騎乘腳踏車行向係突
    然靠左行駛，而被告傅詩涵騎乘重機車行車方向係靠路右行
    駛，故肇事責任已明確係因原告騎乘腳踏車違規行駛所致。
    事發後被告一直祈福原告能夠早日康復，兩造是多年鄰居不
    希望有遺憾發生，對於原告請求之醫療康復費用，只要有合
    法醫療院所開立單據部分，被告基於道義責任均願意賠償，
    至於其餘請求之費用則希望可以釐清雙方責任後依過失比例
    來負擔，較為公允。原告開完刀後剛開始恢復的不錯，不知
    為何病況會越來越嚴重，被告質疑原告出車禍前就曾經中風
    過，對於原告所稱其身體一向健朗亦有意見。車禍後被告陸
    續有去醫院探視過原告病況15次，原告出院回家後被告亦加
    探望約3次，因為後來原告家人對被告說原告需要休息且態
    度真的很不好，才沒有繼續探望，被告家裡主要係從事務農
    的工作，收入亦不甚穩定，至於被告所有之數筆不動產係祖
    產，並無原告所述被告經濟狀況很好之情況等語。
四、兩造不爭執事項：兩造發生前述車禍，原告因而受有頭部外
    傷併左側硬腦膜下出血，經醫院行開顱手術清除血腫，並導
    致中樞神經系統遺存永久無法恢復之傷害。嗣兩造調解賠償
    未成，原告之夫向臺灣彰化地方法院檢察署提出被告傅詩涵
    涉犯過失傷害之刑事告訴，因被告傅詩涵未滿18歲，即由該
    署檢察官以99年度少他字第21號案件移由本院少年法庭審理
    ，嗣以100年度少護字第44號事件裁定被告傅詩涵應予訓誡
    並予假日生活輔導確定。
五、得心證之理由：
１、兩造不爭執事項並有原告提出之診斷證明書影本等在卷可稽
    ，本院亦調閱前述少年法庭卷宗核屬相合，自可信為真正。
２、原告主張於前述行車事故受有傷害，被告應依侵權行為法律
    關係連帶賠償部分，被告抗辯如上。經查，前開行車事故，
    警方到達處理時，現場車輛移動，道路無血跡、煞車痕、碎
    片等跡證，原告所騎腳踏車前輪損壞，被告傅詩涵所騎機車
    車體未受損，被告傅詩涵製有筆錄，陳稱，其騎乘機車北往
    南方向直行，原告騎乘腳踏車南往北方向直行，至事故路口
    前，腳踏車突然靠左側行駛，往其方向過來，其往右側閃避
    ，但是腳踏車撞到其機車車身造成車禍等語，原告則因送醫
    ，且迄言語不清，未有筆錄資料。本院少年法庭送請行車事
    故鑑定，鑑定單位覆稱因雙方車輛業已移動且現場並未遺留
    相關跡證，因此無法認定兩車現場碰撞位置，致無法鑑定肇
    事原因，嗣少年法庭法官履勘現場，被告傅詩涵仍陳稱如上
    ，原告則無法自行行動，言語不清，須人全天照顧，腳踏車
    係前輪撞擊受損等情，有警製現場圖、筆錄、相片，及臺灣
    省彰化縣區車輛行車事故鑑定委員會函及少年法庭法官勘驗
    筆錄等附於前述少年事件案卷可稽屬實，本院並綜據在場警
    員丁揚倫證述，其係第一個到場的警察，印象中腳踏車、機
    車是車頭相對，放在路旁圍牆邊，其在現場沒有看到落土等
    語，與事故現場路口為Ｔ字形之岔路，原告住處確須於事故
    路口轉彎，且被告傅詩涵與原告家人於少年法庭法官履勘時
    所指原告倒地位置，雖略有不符，但顯非位於路口中心，堪
    認被告傅詩涵所述合於情理，可加採取。從而，原告騎乘腳
    踏車左轉彎時，未繞越道路中心處左轉進入規定行駛車道內
    行進，係違反道路交通安全規則第125條第5款之規定；被告
    傅詩涵無駕駛執照騎乘機車，且於行駛時，疏未注意車前狀
    況，亦係違反道路交通安全規則第50條第1項、第94條第3項
    等規定，兩人對於行車事故容各應負百分之五十之過失肇事
    責任，此部分被告抗辯被告傅詩涵行車無過失，自未足採取
    。又「無行為能力人或限制行為能力人，不法侵害他人之權
    利者，以行為時有識別能力為限，與其法定代理人連帶負損
    害賠償責任」，民法第187條第1項定有明文，被告傅詩涵屬
    限制行為能力人，其前述騎乘機車亦係有識別能力之行為，
    既已不法侵害原告之權利，則其餘被告為其父母屬法定代理
    人，原告請求被告應連帶賠償原告增加生活上之需要費用、
    精神慰撫金之項目自係合法有據，可加採取。以下並就原告
    請求賠償之數額是否適當予以論述。
３、就原告增加生活上之需要費用部分：原告已提出相符之診斷
    書、費用單據等供參，本院亦酌量原告所受之傷害，容有須
    全日受看護、並回診、復健及使用成人紙尿布之必要，此部
    分費用之計算，被告對原告計算為前述1,240,484元亦未表
    示不同意見，尚可予採取。
４、精神慰撫金部分：原告遇此車禍，致生活無法自理，身心受
    創自係鉅大，惟本院亦參酌被告傅詩涵僅係高中生，尚與其
    務農之父母即其餘被告共同生活等兩造經濟、生活等情狀，
    認原告以請求被告賠償100萬元之精神慰撫金為適當。
５、原告依民事訴訟法第246條規定預為請求被告賠償部份：查
    原告為27年次，現時約73歲，參酌國人女性平均壽命已逾75
    歲，原告請求被告預付二年之看護、交通、紙尿布費用，容
    係合理。惟原告請求之交通費用，其中每月復健彰濱秀傳部
    分，被告曾抗辯有復健專車，不須費用，原告未加爭執，且
    此部分，依原告已有全日之看護，容無搭乘不便之理，應予
    扣除外，其餘：看護費用部分：1,460,000元（計算式：2
    ,000元ｘ365天ｘ2年＝1,460,000元）交通費用部分：每
    月回診童綜合醫院部分：36,000元（1,500元ｘ12個月ｘ2年
    ＝36,000元）紙尿布費用部分：23,904元。（計算式：每
    月4包，4ｘ249ｘ24＝23,904），共計為1,519,904元，可加
    採取。
綜上，又本院已認車禍宜由原告與被告傅詩涵各負百分之五十之
責任，則揆諸「損害之發生或擴大，被害人與有過失者，法院得
減輕賠償金額，或免除之。」，民法第217條第1項已有明文，從
而，計算前述原告合於請求賠償被告賠償之金額共3,760,388元
，自宜依百分之五十之比例酌減計算為1,880,194元之範圍內責
由被告賠償原告為當，故原告於請求被告連帶賠償原告1,880,19
4元及自起訴狀繕本送達翌日即99年12月28日起至清償日止，按
年息百分之5計算之法定遲延利息範圍內係合法有理由，可加准
許。逾此範圍，殆不合宜，應予駁回。
五、兩造均陳明願供擔保，聲請宣告假執行、免假執行，就原告
    勝訴部份，均合於法律規定，爰各酌定相當擔保金額宣告之
    ；就原告敗訴部分，假執行之聲請無所附驪，應予駁回。
結論：本件原告之訴，為一部有理由，一部無理由，並依民事訴
訟法第79條、第85條第2項、第390條第2項、第392條第2項，判
決如主文。
中    華    民    國  100    年    12    月    8    日
                  民事第三庭    法  官  洪榮謙
以上正本係照原本作成。
如不服本判決，應於判決送達後20日內向本院提出上訴狀。如委
任律師提起上訴者，應一併繳納上訴審裁判費。
中    華    民    國  100    年    12    月    8    日
                                書記官  蔡亦鈞